臺灣板橋地方法院刑事判決　　　　　　　 96年度簡上字第4號
上　訴　人
即　被　告　乙○○即鄒錦樹）.
上列上訴人即被告因詐欺案件，不服本院95年度簡字第6617號中
華民國95年11月16日第一審判決（聲請簡易判決處刑案號：95年
度偵字第17496 號），提起上訴，本院管轄之第二審合議庭判決
如下：
    主  文
原判決撤銷。
乙○○幫助意圖為自己不法之所有，以詐術使人將本人之物交付
，處有期徒刑月，如易科罰金，以新臺幣壹仟元折算壹日。
    事  實
一、乙○○明知提供自己之金融機構帳戶之存摺、印章、金融卡
    及密碼予他人，該帳戶有遭利用作為詐騙工具之可能，竟不
    違背其本意，仍基於幫助詐欺之不確定犯意，於民國九十五
    年六月中旬某日，自自由時報上得知有人收購存摺之訊息，
    乃主動電告願意出售其存摺，並於當日下午四時三十分許，
    在其位於臺北縣中和市○○路七二六之六號四樓之四住處樓
    下，將其於中華郵政股份有限公司新莊民安郵局所開立之存
    款帳戶（帳號00000000000000號）之存摺、
    印章、金融卡及密碼等物，以新臺幣（下同）五千元之代價
    出售予姓名年籍均不詳之成年男子，作為詐騙集團詐騙他人
    匯款之人頭帳戶。嗣該不詳姓名之男子所屬之詐騙集團即基
    於意圖為自己不法所有之犯意，於同年七月四日下午二時許
    前某時點以電話聯絡甲○○，假冒為電信警察，並向甲○○
    訛稱其遭人冒名申辦電話門號，為確認詳情，要求甲○○開
    設網路銀行，並將帳號及密碼提供警方監控，致甲○○因而
    陷於錯誤，依上開詐騙集團之指示於同年七月四日下午二時
    許開立遠東國際商業銀行網路銀行帳號，並以乙○○上開帳
    戶為指定轉帳帳戶，且將網路帳號及密碼告知上開詐騙集團
    ，隨後詐騙集團成員即逕自甲○○上開帳戶內，轉匯八十五
    萬元至乙○○上開郵局帳戶內，並於同日旋即提領一空，嗣
    經甲○○察覺受騙後，報警循線查獲，始知悉上情。
二、案經甲○○訴由臺北縣政府警察局中和分局移送臺灣板橋地
    方法院檢察署檢察官偵查後聲請簡易判決處刑。
    理  由
一、按被告以外之人於審判外之言詞或書面陳述，除法律有規定
    者外，不得作為證據；又被告以外之人於審判外之陳述，雖
    不符第一百五十九條之一至第一百五十九條之四之規定，但
    經當事人於審判程序同意作為證據，法院審酌該言詞陳述或
    書面陳述作成時之情況，認為適當者，亦得為證據；當事人
    、代理人或辯護人於法院調查證據時，知有第一百五十九條
    第一項不得為證據之情形，而未於言詞辯論終結前聲明異議
    者，視為有前項之同意，刑事訴訟法第一百五十九條第一項
    、第一百五十九條之五規定甚明。經查，本判決後開所引用
    被告以外之人於審判外之陳述（包括書面陳述），對本件被
    告而言，固皆屬傳聞證據，惟被告就前揭審判外陳述，於本
    院準備程序及審判期日時均表示同意作為證據；而公訴檢察
    官雖知上開證據資料為傳聞證據，但於本院準備程序及審判
    期日中則表示無意見而不予爭執，且迄至言詞辯論終結前亦
    未再聲明異議。本院審酌上開證據資料製作時之情況，尚查
    無違法不當及證明力明顯過低之瑕疵，亦認為以之作為證據
    應屬適當，故揆諸前開法律規定與說明，爰逕依刑事訴訟法
    第一百五十九條之五規定，認前揭證據資料均例外有證據能
    力。
二、訊據被告乙○○固坦承於前揭時、地以五千元之代價，將其
    所申辦之上開新莊民安郵局帳戶之存摺、印章、金融卡及密
    碼等物，交付予真實姓名不詳之成年男子使用等情，惟矢口
    否認有何幫助詐欺之犯行，辯稱：對方聲稱係供商業避稅使
    用，不知該帳戶會被拿來作為詐騙工具云云，惟查，本件告
    訴人甲○○受騙款項流入被告上開郵局帳戶內，旋遭提領一
    空之情，業據告訴人甲○○於警詢時指訴綦詳，復有被告於
    中華郵政股份有限公司新莊民安郵局之客戶歷史交易資料、
    遠東國際商業銀行網路銀行服務申請書影本各一紙在卷可佐
    ，從而，被告交付其上開郵局帳戶之存摺、印章、金融卡及
    密碼等物供人任意使用該帳戶提領款項，且被告提供之上開
    帳戶已遭詐欺集團成員利用為取款工具，向本件告訴人詐取
    錢財等情，應可認定。參以金融帳戶作為個人理財工具，申
    請開設並無任何特殊之限制，一般民眾皆得以存入最低開戶
    金額之方式申請取得，且同一人均得在不同之金融機構申請
    數個存款帳戶使用，乃眾所週知之事實，訊之被告亦瞭解上
    情（詳本院九十六年一月二十五日準備程序筆錄第二頁），
    苟見不詳人士向他人蒐集金融帳戶使用，自屬可疑。而金融
    存摺、印章、金融卡及密碼亦事關個人財產權益之保障，其
    專有性甚高，難認有何理由可自由流通使用該存摺印章、金
    融卡及密碼，況近年來，社會上各式詐財手段迭有所聞，帳
    戶遭人利用成為幫助詐欺工具之案例層出不窮，並經新聞媒
    體多次報導，若任意提供自己帳戶相關物件予不明人士使用
    ，將有遭他人作為詐欺犯罪，非正當資金進出之用，以被告
    年齡、智識及社會經驗，對此應無不知之理，參以被告於本
    院審理時陳稱：我拿給他時，我還強調不能去做壞事等語（
    詳本院九十六年二月十四日審判筆錄第三頁），足見被告對
    於前揭不詳之人收購其帳戶，可能用於詐財，使偵查機關不
    易偵查一節，應有所預見，竟因貪圖小利，將上開帳戶之存
    摺、印章、金融卡、密碼等物，交付該來路不明之人轉供詐
    欺集團使用，顯有容認犯罪事實發生之本意，其有幫助該詐
    欺集團利用其金融帳戶實施詐欺取財犯行之不確定故意及行
    為甚明。是被告上開所辯，應屬臨訟卸責之詞，不足採信。
    本件事證明確，被告幫助詐欺取財之犯行堪以認定，應依法
    論科。
三、按刑法於九十四年二月二日修正公布，九十五年七月一日施
    行，而刑法施行法亦於九十五年六月十四日增訂第一條之一
    。惟按刑法上幫助犯，以正犯已經犯罪為構成要件，故幫助
    犯無獨立性，如無他人犯罪行為之存在，幫助犯即無由成立
    。幫助犯係從屬於正犯而成立，以正犯已經犯罪為要件，故
    幫助犯並非其幫助行為一經完成，即成立犯罪，必其幫助行
    或其影響力持續至正犯實施犯罪始行成立，有關追訴權時效
    告訴期間等，亦自正犯完成犯罪時開始進行。（最高法院六
    十年台上字第二一五九號判例、八十六年度台上字第二二號
    判決、九十五年第二十二次刑事庭會議決議可資參照）。查
    本件被告於九十五年六月中旬某日提供上開金融帳戶之存摺
    、密碼、印章、金融卡等物交予他人，轉供詐騙集團使用，
    惟該詐騙集團係於九十五年七月四日始對本件被害人甲○○
    為詐騙行為，則被告之幫助行為應以正犯實施詐騙行為之九
    十五年七月四日為準，自無行為後法律變更及比較新舊法之
    問題，原判決認被告行為時為提供帳戶時，而為新舊法之比
    較，並一體適用修正前之法律，容有未洽。
四、按幫助犯之成立，主觀上行為人須有幫助故意，客觀上須有
    幫助行為，意即須對於犯罪與正犯有共同之認識，而以幫助
    之意思，對於正犯資以助力，而未參與實施犯罪之行為者而
    言（參照最高法院七十五年度臺上字第一五○九號、八十八
    年度臺上字第一二七○號判決意旨）。本件被告將其申請開
    立金融帳戶之存摺、印章、金融卡、密碼售予不詳成年男子
    轉供詐欺集團使用，使該詐欺集團作為對告訴人甲○○實施
    詐欺取財犯罪之取款工具，顯係基於幫助他人實施詐欺取財
    犯罪之犯意，且所為提供金融帳戶之行為，亦屬刑法詐欺罪
    構成要件以外之行為。是核被告所為，應係犯刑法第三十條
    第一項、第三百三十九條第一項之幫助詐欺取財罪，並依刑
    法第三十條第二項規定按正犯之刑減輕之。原審以被告犯行
    明確，依法論罪科刑，固非無見。惟本件被告行為時係於刑
    法修正後，已如前述，原判決未審及於此所為刑法新舊法之
    比較及適用舊法規定，尚有未洽。上訴意旨所執之前開理由
    ，固無足採，惟原審判決既有上述可議之處，自應由本院合
    議庭予以撤銷改判。爰審酌被告為貪圖小利而提供帳戶，助
    長他人犯罪，並危及社會金融交易安全，惟其所得利益僅為
    五千元，且非實際遂行詐欺犯行之人，兼衡其生活狀況、智
    識程度以及犯罪後否認之態度等一切情狀，量處如主文所示
    之刑，並諭知易科罰金之折算標準，以資懲儆。
據上論斷，應依刑事訴訟法第四百五十五條之一第一項、第三項
、第三百六十九條第一項前段、第三百六十四條、第二百九十九
條第一項前段，刑法第三十條、第三百三十九條第一項，第四十
一條第一項前段，刑法施行法第一條之一第一項、第二項前段，
判決如主文。
本案經檢察官沈志成到庭執行職務。
中　　華　　民　　國　　96　　年　　3 　　月　　14　　日
                  刑事第十五庭  審判長法　官　陳鴻清
                                      法　官　朱嘉川
                                      法　官　劉安榕
上列正本證明與原本無異。
不得上訴。
                                      書記官  楊馥如
中　　華　　民　　國　　96　　年　　3 　　月　　19　　日
附錄本案論罪科刑法條全文：
中華民國刑法第339條第1項
意圖為自己或第三人不法之所有，以詐術使人將本人或第三人之
物交付者，處5年以下有期徒刑、拘役或科或併科1千元以下罰金
。
